---
title: "人口データをダウンロードするコード20240226"
output: html_notebook
---

# ライブラリ

```{r}
# 整然データの操作
library(tidyverse)

# スクレイピング
library(rvest)

# エクセルファイルの操作
library(openxlsx)
```

必要ライブラリの準備


# スクレイピング


```{r}
##########################################################
# 人口に関するデータのURL
##########################################################


# 令和２年（２０２０年）１１月１日以降のエクセルファイルのリンク
#///////////////////////////////////////////////////////////////
new_census_urls <- function(){
  target_page_url <- 
    "https://www.pref.osaka.lg.jp/toukei/jinkou/jinkou-xlslist.html"
  
  # 必ずエンコーディングで "shift_jis" を指定する
  node_data <- read_html(target_page_url, encoding = "shift_jis")
  
  # 欲しいファイルのlinkを選別
  
  ## tbody内のlinkを全て得る
  href_data <- 
    node_data %>% 
    html_nodes("tbody td a") %>% 
    html_attr("href")
  
  ## 拡張子がxlsxのもののみに絞り込む
  link_data <- 
    href_data %>%
    stringr::str_subset(".xlsx$") %>% 
    stringr::str_subset("5sai", negate = TRUE)
  
  # ページからスクレイピングしたURLは、一部の文字列なので、完全なURLにする。
  site_url <- "https://www.pref.osaka.lg.jp"
  link_data <- paste0(site_url, link_data)
  
  return(link_data)
}


# 令和２年（２０２０年）１０月１日以前のエクセルファイルのリンク
#/////////////////////////////////////////////////////////////////////
old_census_urls <- function(){
  target_page_url <- 
    "https://www.pref.osaka.lg.jp/toukei/jinkou/jinkou-h.html"
  
  # 必ずエンコーディングで "shift_jis" を指定する
  node_data <- read_html(target_page_url, encoding = "shift_jis")
  
  ## tbody内のlinkを全て得る
  href_data <- 
    node_data %>% 
    html_nodes("a") %>% 
    html_attr("href")
  
  ## 拡張子がxlsxのもののみに絞り込む
  link_data <- 
    href_data %>%
    stringr::str_subset(".xlsx$") %>% 
      stringr::str_subset("5sai", negate = TRUE)

  # ページからスクレイピングしたURLは、一部の文字列なので、完全なURLにする。
  site_url <- "https://www.pref.osaka.lg.jp"
  link_data <- paste0(site_url, link_data)
  
  return(link_data)
}

# 令和２年（２０２０年）１０月１日のエクセルファイルのリンク
# これは固定URLを返す若しくは使うだけでよいかも
#////////////////////////////////////////////////////////////////
census_2020_urls <- function(){
  target_page_url <- 
    "https://www.pref.osaka.lg.jp/toukei/top_portal/kokucho.html"
  
  # 必ずエンコーディングで "shift_jis" を指定する
  node_data <- read_html(target_page_url, encoding = "shift_jis")
  
  # 欲しいファイルのlinkを選別
  ## tbody内のlinkを全て得る
  href_data <- 
    node_data %>% 
    html_nodes("tbody td a") %>% 
    html_attr("href")
  
  ## 拡張子がxlsxのもののみに絞り込む
  link_data <- 
    href_data %>%
    stringr::str_subset("R2.*_syousai.xlsx$")
    #stringr::str_subset("5sai", negate = TRUE)
  
  # ページからスクレイピングしたURLは、一部の文字列なので、完全なURLにする。
  site_url <- "https://www.pref.osaka.lg.jp"
  link_data <- paste0(site_url, link_data)
  
  return(link_data)
}

##########################################################
# 年齢別人口に関するデータのURL
##########################################################
census_5sai_urls <- function(){
  
  # 新しいデータ
  #######################
  new_target_page_url <- 
    "https://www.pref.osaka.lg.jp/toukei/jinkou/jinkou-xlslist.html"
  
  # 必ずエンコーディングで "shift_jis" を指定する
  node_data <- read_html(new_target_page_url, encoding = "shift_jis")
  
  # 欲しいファイルのlinkを選別
  
  ## tbody内のlinkを全て得る
  new_data_link <- 
    node_data %>% 
    html_nodes("tbody td a") %>% 
    html_attr("href") %>% 
    stringr::str_subset(".xlsx$") %>%  
    stringr::str_subset("5sai")

  # 古いデータ
  #######################
  old_target_page_url <- 
    "https://www.pref.osaka.lg.jp/toukei/jinkou/jinkou-h.html"
  
  # 必ずエンコーディングで "shift_jis" を指定する
  node_data <- read_html(old_target_page_url, encoding = "shift_jis")
  
  # 欲しいファイルのlinkを選別
  
  ## tbody内のlinkを全て得る
  old_data_link <- 
    node_data %>% 
    html_nodes("tbody td a") %>% 
    html_attr("href") %>% 
    stringr::str_subset(".xlsx$") %>%  
    stringr::str_subset("5sai")

  # 新しい、古いデータの統合
  ans_link <- c(new_data_link,old_data_link)
    
  # ページからスクレイピングしたURLは、一部の文字列なので、完全なURLにする。
  site_url <- "https://www.pref.osaka.lg.jp"
  link_data <- paste0(site_url, ans_link)
  
  return(link_data)
}
```

人口に関するもの３種、年齢別に関するもの１種

# データのダウンロード

## サブルーチン

```{r}
# ファイルダウンロードの定番関数
download_by_urls <- function(urls, dest_dir = "."){

  # dest_dirの確保
  if(!confirm_dir_path(dest_dir)){
    warning("dest_dir is not exist and is not made.")
    return()
  }

  # エラーURLを確認できるようにする
  e_url = vector()

  for (i in seq_along(urls) ){
    dest_path = paste0(dest_dir, "/", basename(urls[i]))

    Sys.sleep(0.3)

    tryCatch({
      download.file(url = urls[i], mode = "wb", destfile = dest_path)
    },
    error = function(e){
      message("Error!!")
      message(e)
      message("")
      e_url <<- c(e_url, urls[i])
    }
    )
  }

  if(length(e_url)>0){
    message("following urls are error.")
    print(e_url)
  }

}

# ダウンロード先のディレクトリの確保のサブルーチン
confirm_dir_path <- function(path_string){

  if(dir.exists(paths = path_string)){
    return(TRUE)
  }

  message(sprintf("%s is not exist.", path_string))
  ans <- readline("Do you create this directory? y/n : ")

  if (ans == "y"){
    dir.create(path_string, recursive = TRUE)
    message((sprintf("%s has been created.", path_string)))
    return(TRUE)
  }

  return(FALSE)
}

```

## ダウンロード処理

```{r}
# 新しいデータのダウンロード
new_census_urls() %>% download_by_urls(dest_dir = "data/new")

# 古いデータのダウンロード
old_census_urls() %>% download_by_urls(dest_dir = "data/old")

# 国勢調査年月
census_2020_urls() %>% download_by_urls(dest_dir = "data/2020")

# 年齢別データのダウンロード
census_5sai_urls() %>% download_by_urls(dest_dir = "data/by_age")

```

データの形式ごとにディレクトリを分けてダウンロード


# データの読み込みと統一形式への変換

## 統一地域名の定義

```{r}
# 地域名の定義
area_id <- c(
  NA,
  NA,
  NA,
  NA,
  NA,
  NA,
  NA,
  NA,
  NA,
  NA,
  NA,
  NA,
  
  27100,
  27102,
  27103,
  27104,
  27106,
  27107,
  27108,
  27109,
  27111,
  27113,
  27114,
  27115,
  27116,
  27117,
  27118,
  27119,
  27120,
  27121,
  
  27122,
  27123,
  27124,
  27125,
  27126,
  27127,
  27128,
  
  27140,
  27141,
  27142,
  27143,
  27144,
  27145,
  27146,
  27147,
  
  27202,
  27203,
  27204,
  27205,
  27206,
  27207,
  27208,
  27209,
  27210,
  27211,
  
  27212,
  27213,
  27214,
  27215,
  27216,
  27217,
  27218,
  27219,
  27220,
  27221,
  27222,
  27223,
  27224,
  27225,
  27226,
  27227,
  27228,
  27229,
  27230,
  27231,
  27232,
  
  27301,
  27321,
  27322,
  27341,
  27361,
  27362,
  27366,
  27381,
  27382,
  27383
)

area_name <- 
  c("大阪府全市町村",
    "大阪市地域",
    "北大阪地域",
    "三島地域",
    "豊能地域",
    "東大阪地域",
    "北河内地域",
    "中河内地域",
    "南河内地域",
    "泉州地域",
    "泉北地域",
    "泉南地域",
    "大阪市全区",
    "大阪市都島区",
    "大阪市福島区",
    "大阪市此花区",
    "大阪市西区",
    "大阪市港区",
    "大阪市大正区",
    "大阪市天王寺区",
    "大阪市浪速区",
    "大阪市西淀川区",
    "大阪市東淀川区",
    "大阪市東成区",
    "大阪市生野区",
    "大阪市旭区",
    "大阪市城東区",
    "大阪市阿倍野区",
    "大阪市住吉区",
    "大阪市東住吉区",
    "大阪市西成区",
    "大阪市淀川区",
    "大阪市鶴見区",
    "大阪市住之江区",
    "大阪市平野区",
    "大阪市北区",
    "大阪市中央区",
    "堺市",
    "堺市堺区",
    "堺市中区",
    "堺市東区",
    "堺市西区",
    "堺市南区",
    "堺市北区",
    "堺市美原区",
    "岸和田市",
    "豊中市",
    "池田市",
    "吹田市",
    "泉大津市",
    "高槻市",
    "貝塚市",
    "守口市",
    "枚方市",
    "茨木市",
    "八尾市",
    "泉佐野市",
    "富田林市",
    "寝屋川市",
    "河内長野市",
    "松原市",
    "大東市",
    "和泉市",
    "箕面市",
    "柏原市",
    "羽曳野市",
    "門真市",
    "摂津市",
    "高石市",
    "藤井寺市",
    "東大阪市",
    "泉南市",
    "四條畷市",
    "交野市",
    "大阪狭山市",
    "阪南市",
    "島本町",
    "豊能町",
    "能勢町",
    "忠岡町",
    "熊取町",
    "田尻町",
    "岬町",
    "太子町",
    "河南町",
    "千早赤阪村"
  )

cityID <- data.frame(area_id,area_name)

```

一意に決定できる地域名を定義しておく

## ファイル読み込みサブルーチン

### 人口に関して

#### 統一列名の定義
```{r}
col_name <- c("areaname",
              "hh",
              "pt",
              "pm",
              "pf",
              
              "yct",
              "ycn",
              "ycnib",
              "ycndd",
              "ycs",
              
              "lmct",
              "lmcn",
              "lmcnib",
              "lmcndd",
              "lmcs",
              
              "pph",
              "ppa",
              
              "date"
              
              )
```

### 新しい形式の読み込み
```{r}
get_date_from_new_data <- function(file){
    a <- openxlsx::read.xlsx(file, colNames = FALSE)
    
    # １行２列めに時点文字列がある
    # 新しいデータの期間は令和のみ
    ans <- a[1,2] %>% 
      stringi::stri_trans_general("fullwidth-halfwidth") %>% 
      stringr::str_match(pattern =  r"(令和(\d+)年(\d+)月(\d+)日現在)")
    
    y <- 2018 + as.numeric(ans[1,2])
    m <- as.numeric(ans[1,3])
    
    return(lubridate::as_date(sprintf("%d/%d/%d",y,m,1)))
}

get_data_from_new_data <- function(file) {
  # 人口データのある行から取り込み開始 startRow = 8 で決め打ち
  a <- openxlsx::read.xlsx(file, colNames = FALSE, startRow = 8)
  
  # 2列目がNA（人口データのない)行を削除
  a <- a[!is.na(a[,2]),]
  
  # 1列目（市区町村名）の文字列に含まれる空白を削除
  a[,1] <- stringr::str_replace_all(a[,1], "\\s", "")
  
  # 名前を付け替える
  a[,1] <- cityID[,2]
  
  return(a)
}

read_new_data <- function(datadir = "./"){
  
  files <- dir(datadir, full.names = TRUE)
  
  ans <- NULL

  for (i in seq_along(files) ){
    
    # 各ファイル毎の処理
    tmp_date <- get_date_from_new_data(files[i])
    tmp_data <- get_data_from_new_data(files[i])
    
#    if (tmp_date <= lubridate::as_date("20210901")){
#      # 2021年09月1日以前は１年間の増減データが無い
#      tmp_data <- 
#        tmp_data %>% 
#        mutate(X11 = X6,
#               X12 = X7,
#               X13 = X8,
#               X14 = X9,
#               X15 = X10,
#               X16 = X11,
#               X17 = X12) %>%
#        mutate(X6 = NA,
#               X7 = NA,
#               X8 = NA,
#               X9 = NA,
#               X10 = NA,
#               date = tmp_date)
#    }else{
#      tmp_data <- 
#        tmp_data %>% 
#        mutate(date = tmp_date)
#    }

    if (tmp_date <= lubridate::as_date("20210901")){
      # 2021年09月1日以前は１年間の増減データが無い
      tmp_data <- 
        tmp_data %>% 
        mutate(X16 = X11,
               X17 = X12,
               X11 = X6,
               X12 = X7,
               X13 = X8,
               X14 = X9,
               X15 = X10) %>%
        mutate(X6 = NA,
               X7 = NA,
               X8 = NA,
               X9 = NA,
               X10 = NA,
               date = tmp_date) %>% 
        select(c(X1:X12,X13,X14,X15,X16,X17,date))
    }else{
      tmp_data <- 
        tmp_data %>% 
        mutate(date = tmp_date)
    }

    ans <- rbind(ans, tmp_data)
  }
  
  colnames(ans) <- col_name
  return(ans)

}
```


### 古い形式の読み込み
```{r}

make_date_from_string <- function(data_str){
    tmp <- data_str %>% 
      stringi::stri_trans_general("fullwidth-halfwidth") %>% 
      stringr::str_match(pattern =  r"(令和(\d+)年(\d+)月)")
    
      if (!is.na(tmp[1,1])){
        y <- 2018 + as.numeric(tmp[1,2])
        m <- as.numeric(tmp[1,3])
      
      }else{
        tmp <- data_str %>% 
          stringi::stri_trans_general("fullwidth-halfwidth") %>% 
          stringr::str_match(pattern =  r"(平成(\d+)年(\d+)月)")
          
          if(!is.na(tmp[1,1])){
            y <- 1988 + as.numeric(tmp[1,2])
            m <- as.numeric(tmp[1,3])
        
          }else{
            tmp <- data_str %>% 
              stringi::stri_trans_general("fullwidth-halfwidth") %>% 
              stringr::str_match(pattern =  r"(令和元年(\d+)月)")
              y <- 2019
              m <- as.numeric(tmp[1,2])
            
          }
        
    }
      
    ans_date <- lubridate::as_date(sprintf("%d/%d/%d",y,m,1))
    ans_date
}

read_old_data_sub <- function(file) {
  
  ans <- NULL
  sheet_names <- getSheetNames(file = file)
  
  for (i in seq_along(sheet_names)){
    tmp_date <- make_date_from_string(sheet_names[i])

    if (tmp_date < lubridate::as_date("2015/11/1")){
      # 平成２７年１０月１日 54;10(201501_10.xlsx)以前
      #左側データは5列
      #右側データは5列
      #message("check002")
      # 本件ではデータとして取り込まない
      #message(sprintf("%s is wrong term data. so operation is aborted.",as.character.Date(tmp_date)))
      next
    }
        
    # 平成２７年１１月１日 51;11(201511_12.xlsx)以後
    #左側データは6列
    #右側データは5列
    #左側の1列２列は合体させて名前にする
    tmp_left <- 
      openxlsx::read.xlsx(file,
                          sheet = sheet_names[i],
                          colNames = FALSE, 
                          startRow = 7,
                          cols = 1:6) %>% 
      mutate(X1 = paste0(X1,X2) %>% 
               stringr::str_replace_all("\\s", "") %>% 
               stringr::str_replace_all("NA", ""),
             X2 = X3,
             X3 = X4,
             X4 = X5,
             X5 = X6) %>% 
      select(X1:X5)
    
    tmp_right <- 
      openxlsx::read.xlsx(file,
                          sheet = sheet_names[i],
                          colNames = FALSE, 
                          startRow = 7,
                          cols = 7:11) %>% 
      select(X1:X5)
    
    tmp_lr <- rbind(tmp_left,tmp_right)
    
    # 増減列等を追加
    tmp_lr <- 
      tmp_lr %>%
      mutate(X1 = cityID[,2],
             X6 = NA,
             X7 = NA,
             X8 = NA,
             X9 = NA,
             X10 = NA,
             X11 = NA,
             X12 = NA,
             X13 = NA,
             X14 = NA,
             X15 = NA,
             X16 = X3/X2,
             X17 = NA,
             date = tmp_date
             )
    
    ans <- rbind(ans,tmp_lr)
  }

  return(ans)
} 

read_old_data <- function(datadir = "./"){
  
  files <- dir(datadir, full.names = TRUE)
  
  ans <- NULL

  for (i in seq_along(files) ){
    
    # 各ファイル毎の処理  
    tmp_data <- read_old_data_sub(files[i])
    ans <- rbind(ans, tmp_data)
  }
  
  colnames(ans) <- col_name
  return(ans)

}

```




### 国勢調査年形式の読み込み
```{r}

read_2020_data <- function(file) {
  tmp_data <- openxlsx::read.xlsx(file, colNames = FALSE, sheet = "表9-1", rows = c(6:56,63:103))
  
  # 2列目がNA（人口データのない)行を削除
  tmp_data <- tmp_data[!is.na(tmp_data[,2]),]
  
  rn <- nrow(tmp_data)
  # 1列目（市区町村名）の文字列に含まれる空白を削除
  tmp_data  <- 
    tmp_data %>%
    mutate(X1 = X1 %>% 
             stringr::str_replace_all("\\s", "") %>% 
             stringr::str_replace_all("チイキ$", "") %>% 
             stringr::str_replace_all("カワチ$", "") %>% 
             stringr::str_replace_all("チョウ$", "") %>% 
             stringr::str_replace_all("ハラ$", "") %>% 
             stringr::str_replace_all("シ$", "") %>% 
             stringr::str_replace_all("ク$", "") %>% 
             stringr::str_replace_all("[（|）]", ""),
           X5 = X4,
           X4 = X3,
           X3 = X2,
           X2 = X7,
           X17 = X11,
           X6 = NA,
           X7 = NA,
           X8 = NA,
           X9 = NA,
           X10 = NA,
           X11 = NA,
           X12 = NA,
           X13 = NA,
           X14 = NA,
           X15 = NA,
           X16 = X3 / X2,
           date = as_date("2020/10/1")
           ) %>% 
    select(X1:X11,X12:X16,X17,date)

  # 名前を付け替える
  tmp_data[,1] <- cityID[,2]
  
  colnames(tmp_data) <- col_name
  return(tmp_data)
}

```


### 年齢別人口に関して

```{r}

get_data_from_5sai_data <- function(file) {
  
  # データ読込
  a <- openxlsx::read.xlsx(file, colNames = FALSE, startRow = 4)

  # このファイルの時点を探索
  tmp_date_data <- openxlsx::read.xlsx(file, colNames = FALSE)
  tmp_date <- tmp_date_data[2,1] %>% make_date_from_string()

  if (is.na(tmp_date)){
    tmp_date <- convertToDate(as.numeric(tmp_date_data[2,1]))
  }
  
  # 2列目がNA（人口データのない)行を削除
  a <- a[!is.na(a[,2]),]
  
  # 1列目（市区町村名）の文字列に含まれる空白を削除
  a[,1] <- stringr::str_replace_all(a[,1], "\\s", "")
  
  # 2列目が「市区町村」（人口データのない)行を削除
  a <- a[!str_detect(a[,1],"市区町村"),]

  a <- a %>%
    mutate(X2 = as.numeric(X2),
           X3 = as.numeric(X3),
           X4 = as.numeric(X4),
           X5 = as.numeric(X5),
           X6 = as.numeric(X6),
           X7 = as.numeric(X7),
           X8 = as.numeric(X8),
           X9 = as.numeric(X9),
           X10 = as.numeric(X10),
           X11 = as.numeric(X11),
           X12 = as.numeric(X12),
           X13 = as.numeric(X13),
           X14 = as.numeric(X14),
           X15 = as.numeric(X15),
           X16 = as.numeric(X16),
           X17 = as.numeric(X17),
           X18 = as.numeric(X18),
           X19 = as.numeric(X19),
           X20 = as.numeric(X20),
           X21 = as.numeric(X21),
           X22 = as.numeric(X22))
  
  # a1は全体、a2は男、a3は女
  # 86行づつになっている
  a1 <- a[1:86,]
  a2 <- a[87:172,]
  a3 <- a[173:258,]
  
  # 一意になるように先に地域名を付け替える
  a1[,1] <- cityID[,2]
  a2[,1] <- cityID[,2]
  a3[,1] <- cityID[,2]
  
  colnames(a1) <- c("areaname",
                    "t",
                    "t1",
                    "t2",
                    "t3",
                    "t4",
                    "t5",
                    "t6",
                    "t7",
                    "t8",
                    "t9",
                    "t10",
                    "t11",
                    "t12",
                    "t13",
                    "t14",
                    "t15",
                    "t16",
                    "t17",
                    "t18",
                    "t19",
                    "t20") 
  
  colnames(a2) <- c("areaname",
                    "mt",
                    "m1",
                    "m2",
                    "m3",
                    "m4",
                    "m5",
                    "m6",
                    "m7",
                    "m8",
                    "m9",
                    "m10",
                    "m11",
                    "m12",
                    "m13",
                    "m14",
                    "m15",
                    "m16",
                    "m17",
                    "m18",
                    "m19",
                    "m20") 
  
  colnames(a3) <- c("areaname",
                    "ft",
                    "f1",
                    "f2",
                    "f3",
                    "f4",
                    "f5",
                    "f6",
                    "f7",
                    "f8",
                    "f9",
                    "f10",
                    "f11",
                    "f12",
                    "f13",
                    "f14",
                    "f15",
                    "f16",
                    "f17",
                    "f18",
                    "f19",
                    "f20") 
  
  #地域名が同じもので一行にまとめる
  ans <- a1 %>% left_join(a2) %>% left_join(a3) %>% mutate(date = tmp_date)
  
  return(ans)
}


read_5sai_data <- function(datadir = "./"){
  
  files <- dir(datadir, full.names = TRUE)
  
  ans <- NULL

  for (i in seq_along(files) ){
    
    # 各ファイル毎の処理  
    tmp_data <- get_data_from_5sai_data(files[i])
    ans <- rbind(ans, tmp_data)
  }
  
  return(ans)

}

```


年齢別人口データの作成


# データの読み込み

```{r}
# new_data
ndata <- read_new_data("data/new/")

# census2020
d2020 <- read_2020_data("data/2020/R2kokutyo_osakahu_kakuhou_syousai.xlsx")

# old_data
odata <- read_old_data("data/old/")

# 5sai_data
data5sai <- read_5sai_data("data/by_age/")

ans <- ndata %>% rbind(d2020) %>% rbind(odata) %>% left_join(data5sai)

```

各種形式のエクセルファイルを読み込んでデータフレームにする

# データをエクセルファイルに書き出す


```{r}
write_census_all_data_to_excelfile <- function(df, path="output/all_data.xlsx"){
  
  obj <- createWorkbook()
  
  # 定義した地域名を使う
  cityNames <- cityID[[2]]
  
  for (i in seq_along(cityNames)){
    cityName <- cityNames[i]
    addWorksheet(obj, sheetName = cityName)
    
    # 合体したdata.frame 「ans」から該当地域をフィルタリング
    tmp_data <- 
      df %>% 
      filter(areaname == cityName) %>% 
      relocate(date) %>% 
      arrange(date)
    
    writeData(obj,
              sheet = cityName,
              x = tmp_data)
  }
  
  saveWorkbook(obj,
               file = path,
               overwrite = TRUE)
}

write_census_all_data_to_excelfile(ans)
```


# 必要なデータのみシンプルに扱う

世帯数、人口、３区分


```{r}
mydata <- ans %>%
  mutate(child = t1+t2+t3,
         young = t4+t5+t6+t7+t8+t9+t10+t11+t12+t13,
         old = t14+t15+t16+t17+t18+t19+t20) %>% 
  select(areaname, date, hh, pt, child, young, old)
mydata
```

## ファイルへの書き出し

シンプルデータをファイルへ書き出し

```{r}
write_census_small_data_to_excelfile <- function(df, path="output/small_data.xlsx"){
  
  obj <- createWorkbook()
  
  # 定義した地域名を使う
  cityNames <- cityID[[2]]
  
  for (i in seq_along(cityNames)){
    cityName <- cityNames[i]
    addWorksheet(obj, sheetName = cityName)
    
    # 合体したdata.frame 「ans」から該当地域をフィルタリング
    tmp_data <- 
      df %>% 
      filter(areaname == cityName) %>% 
      relocate(date) %>% 
      arrange(desc(date)) %>% 
      rename(`総世帯数` = hh,
             `総人口` = pt,
             `地域名` = areaname,
             `年少人口` = child,
             `生産年齢人口` = young,
             `老年人口` = old,
             `時点` = date)
    
    writeData(obj,
              sheet = cityName,
              x = tmp_data)
  }
  
  saveWorkbook(obj,
               file = path,
               overwrite = TRUE)
}
options("openxlsx.dateFormat" = "yyyy/mm/dd")
write_census_small_data_to_excelfile(mydata)
```

