---
title: "人口動態データを効率的に分析する"
author: 株式会社天満橋鑑定事務所 福田俊介
date: 2024/2/7
output:
  revealjs::revealjs_presentation:
    theme: sky
    highlight: tango
    center: true
    css: styles.css
    reveal_options:
            slideNumber: true
---

# 大量のデータを効率的に処理

が今日のテーマ

データの準備には大量のデータを扱います

これを効率化すると

結果、データ分析の効率を上げることが出来ます

## 人口データ

例として人口データを取り上げます

- 価格動向報告でおなじみ
- 受給動向に関連している


## 人口データの中身

- 総人口
- 男女
- 年齢別（５歳区切り、年少、生産、老齢）
- 増減（自然、社会）
- 世帯

86地域、5年（６０ヶ月）以上のデータ

大阪府のWebページで公開されています。

https://www.pref.osaka.lg.jp/toukei/jinkou/jinkou-xlslist.html


## 意外と大量の作業

データを分析するための準備作業

大変で数をこなせない

効率化できれば、分析も効率化


# プログラムによる自動化

「データの準備とは」をまとめれば

- データの入手
- 入手したデータの内容確認
- データ分析しやすい形へデータを編集

全ての場面でプログラミングが役に立ちます

今日もデータ分析を得意とするR言語での例


## データの入手

プログラムを使って

- Webページからダウンロード先の情報を獲得
- その情報をもとにダウンロード


## 入手したデータ内容の確認

- データファイルをRのデータとして読み込む
- データの構造を把握
- どのように編集するかを決める


## データ分析しやすい形へデータを編集

- データをRのプログラムで編集
- データをエクセル等のファイルとして出力


## 具体的な成果

https://github.com/rea-osaka/seminar20240207



# データを入手する技術

大まかに２つの方法があります。

- API(Application Programming Interface)
- ページの構造を読み解くスクレイピング

## スクレイピングとは

スクレイピングとは、一般に、Webページ上の情報を機械的に取得することを言います。

有名なスクレイピングパッケージ

- https://www.crummy.com/software/BeautifulSoup/bs4/doc/
- https://rvest.tidyverse.org/


## スクレイピングの仕組み

スクレイピングを行うための前提知識

Webページは**html言語**

```{html eval=FALSE}
<html>
...
  <body>
  ...
  <a href="https://google.com" >googleのページ</a>
  ...
  <a href="https://www.yahoo.co.jp/" >Yahoo Japanのページ</a>
  ...
  </body>  
</html>
```

ページの中にある全てのaタグのhrefを調べる

リンク先URLを収集することが出来る




## R言語でスクレイピング

[rvest](https://stringr.tidyverse.org/)パッケージを利用

- read_html()
- html_nodes()
- html_attr()

```{r eval=FALSE, message=FALSE}
library(rvest)
library(tidyverse)

# 人口データを公開している大阪府のURL
target_url <- "https://www.pref.osaka.lg.jp/toukei/jinkou/jinkou-xlslist.html"

# ページを取得
node_data <- read_html(target_url, encoding = "shift_jis")

# 構造で選別
href_data <- node_data %>% html_nodes("tbody td a") %>%  html_attr("href")
```


## ある規則の文字列を表現する正規表現

- "https"で始まっている
- ".xlsx"で終わっている
- "携帯電話の番号みたいな文字列"

これら**正規表現**を利用して、文字列の選別を行えます。

- "^https"
- "\\.xlsx$"
- "0[89]0-[0-9]{4}-[0-9]{4}"


## 正規表現を使った文字列比較

R言語の場合、[stringr](https://stringr.tidyverse.org/)パッケージに使いやすい
文字列処理の関数があります。

- str_subset()関数

```{r eval=FALSE, message=FALSE}
library(stringr)

#必要なリンクのみを取り出す
link_data <- 
    href_data %>%
    stringr::str_subset(".xlsx$") %>% 
    stringr::str_subset("5sai", negate = TRUE)
```


## データをダウンロードする

プログラムでファイルをダウンロードできます

- download.file()関数

```{r eval=FALSE}
# ダウンロードしたいファイルのURL
target_dl_url <- "https://www.pref.osaka.lg.jp/attach/3387/00014690/jk20240101.xlsx"

# ファイルをダウンロードする
download.file(url = target_dl_url, destfile = basename(target_dl_url))
```


## 複数ファイルをダウンロードする

複数ファイルの自動ダウンロード


```{r eval=FALSE}
# ダウンロード先のURLの集合
urls <- link_data

for (i in seq_along(urls) ){
  
  #URL文字列から最後の部分をファイル名として取り出す
  dest_path = basename(urls[i])
  
  # ファイルをダウンロードする
  download.file(url = urls[i], destfile = dest_path)
}

```



# エクセルファイルの読み込み

プログラムで処理するには、まず、読み込みが必要

Rプログラム内では、data.frameというデータ構造で扱う

R言語では、[openxlsx](https://ycphs.github.io/openxlsx/index.html)パッケージが有名です。


```{r eval=FALSE}
library(openxlsx)

# エクセルファイルを読み込む
df_data <- read.xlsx("data/data.xlsx")
```


## 細かな指示も行える

- シートの扱い
- 列目の扱い
- 読み込むセル範囲の指定

国勢調査年のファイルを読み込む際のサンプルです

```{r eval=FALSE}
# シートの指定やセルの指定をしたもの
df_data <- 
  openxlsx::read.xlsx(
    file, colNames = FALSE,
    sheet = "表9-1",
    rows = c(6:56,63:103))
```



# データの整理

data.frame構造のデータを操作する関数

|関数|機能|
|---|---|
|filter()|行を選別|
|arrange()|行を並び替え|
|select()|列を選別|
|mutate|新しい列を作成|


R言語では、[dplyr](https://dplyr.tidyverse.org/)パッケージに属しています。

通常は「[tidyverse](https://www.tidyverse.org/)」を呼び出す。


## 複数のデータを貼り付け

複数のdata.frameデータを統合する関数

|関数|機能|
|---|---|
|rbind()|表の下に追加するイメージ|
|left.join()|表の右に追加するイメージ|


## 公開された技術書

インターネットで公開された書籍

[R for Data Science (2e)](https://r4ds.hadley.nz/)

第３章の「Data transformation」が秀逸

英語が苦手ならChatGPTでサポートしてもらう



# エクセルファイルとして出力

データの書き出しも[openxlsx](https://ycphs.github.io/openxlsx/index.html)パッケージの関数を利用

- write.xlsx()関数

```{r eval=FALSE}
library(openxlsx)

# 内蔵データirisをエクセルファイルへ書き出し
write.xlsx(iris,"hoge.xlsx")
```

これは、Rのdata.frameデータを扱う場合


## エクセルのデータ構造を扱う

エクセルファイルの構造

- シートがある
- セルがある
- 見た目の属性

これをRのプログラムの中に作ることが出来る


```{r eval=FALSE}
# エクセルデータを作る
obj <- openxlsx::createWorkbook()

# 枚方市という名前のシートを追加
openxlsx::addWorksheet(obj, sheetName = "枚方市")

# 枚方市という名前のシートに人口データを追加
# census_dataがRのdata.frameデータ
openxlsx::writeData(obj, sheet = "枚方市", x = census_data)
```

## エクセルデータをファイルに出力

プログラムの中で作ったエクセルデータを
現実のエクセルファイルとして書き出します。


```{r eval=FALSE}
# エクセルファイルとして書き出す
openxlsx::saveWorkbook(obj, file = "hirakata.xlsx", overwrite = TRUE)
```

# Chat GPT

Chat GPTは、よく GPT か GTP か 混乱する

- Generative Pre-trained Transformer
- General Purpose Technology


## ChatGPTとのやりとり

https://chat.openai.com/share/a52ace68-3d6e-49b3-a520-4847af2ca4dc
